【裁判字號】    89,訴,64
【裁判日期】    890429
【裁判案由】    重利等
【裁判全文】
臺灣臺東地方法院刑事判決                            八十九年度訴字第六四號
    公  訴  人  臺灣台東地方法院檢察署檢察官
    被      告  甲○○
右列被告因重利等案件，經檢察官提起公訴（八十九年度偵字第三二六號），本院判
決如左：
    主  文
甲○○明知為不實事項，而使公務員登載於職務上所掌之公文書，足生損害於公眾及
他人，處有期徒刑陸月，如易科罰金，以參佰元折算壹日；又常業重利，處有期徒刑
壹年；應執行有期徒刑壹年肆月。
    事  實
一、甲○○因殺人一遂案件，經判處有期徒刑五年二月確定，未到案執行，為台灣花
    蓮地方法院檢察署通緝中，仍未悔改。於八十七年九月間，在台南縣永康市住處
    ，拾獲其同學乙○○之皮夾一只，內含乙○○之身分証一張，竟未歸還乙○○，
    意圖不法之所有而侵占入己，嗣於八十八年五月間，為避免自己通緝而遭警查獲
    ，竟持前揭乙○○之身分証及自己之照片，至台南縣新營市○○○○路局新營監
    理站，明知乙○○之普通小型車駕駛執照並未遺失，卻向該監理站申報乙○○之
    駕駛執照遺失，請求補發，並繳交自己之照片給監理站之承辦公務員，使該公務
    員將此不實之事項，登載於其所執掌之公文書上。並將甲○○之照片黏貼於乙○○原領用之管轄編號第000000000000號之駕駛執照上，使甲○○照
    片之不實事項亦登載於該公務員所掌之駕駛執照之公文書上。均足生損害於乙○○及公路監理機關核發駕駛執照之正確性。另基於常業重利之犯意，於附表所示
    之時間，以報紙刊登借錢廣告，由借款人以電話與之約定見面及交款地之方式。
    乘附表所示之借款人急迫之際，而貸給如附表所示現款，並收取如附表所示之利
    息為業，而賴以維生。嗣於同年十二月二十五日下午五時三十分許，駕駛ＴＤ─
    ０六九一號自用小客車，前往台南縣永康市○○街四二三號維冠龍殿大樓前，準
    備向丁○○○索債時，為警查獲，並扣得丁○○○等四人之身份証、本票四張、
    現金新台幣五萬一千五百元、計算機一台、哈電族隨身卡一台、支票七張、手提
    袋一只、計算紙三本、皮夾一只、乙○○之駕駛執照一枚等。
二、案經台南縣警察局永康分局報請臺灣臺南地方法院檢察署呈請臺灣高等法院檢察
    署移轉臺灣臺東地方法院檢察署檢察官偵查起訴。
    理  由
一、右揭犯罪事實，業據被告甲○○於警訊時及偵審中坦承有侵占乙○○皮夾、使公
    務員登載不實及重利等犯行不諱，核與被害人丁○○○、戊○○○、己○○、庚○○等四人於警訊時之指述情節相符。但矢口否認有常業重利之犯行，辯稱：我
    平常有在餐廳作小弟，但沒有薪水證明，放高利貸之利息收入是供還別人錢之用
    ，生活費是靠作小弟之小費云云。但查被告於警訊時供承：我並未有暴力或夥同
    他人討借款，更沒有恐嚇他人，因我通緝只想賺點錢生活，所以不敢太過份等語
    ，足認被告放高利貸之重利收入係供其通緝中之生活費之用。即賴重利之收入維
    生。其有以之謀生為業之犯意至明。所辯應係卸責之詞，不足採信。本案又有當
    場查扣之被害人丁○○○、戊○○○、己○○及庚○○等四人之身份証（已發還
    ）、丁○○○簽發給被告之本票三張、戊○○○、庚○○、己○○簽發之本票各
    一張附卷及被害人乙○○遭被告冒領之駕駛執照一張附卷足憑。被告罪證明確，
    犯行堪以認定。
二、核被告甲○○所為係犯刑法第二百十四條之使公務員登載不實罪、第三百三十七
    條之侵占遺失物罪及第三百四十五條之常業重利罪。被告所犯侵占遺失物罪與使
    公務員登載不實罪間，有方法結果之牽連關係，為牽連犯，應從一重之使公務員
    登載不實罪處斷。所犯使公務員登載不實罪與常業重利罪間，犯意各別，罪名亦
    異，應予分論併罰。公訴人認前揭犯罪事實係犯刑法第二百十四條與第三百四十
    五條之罪，漏未論列刑法第三百三十七條，尚有未洽，惟因起訴之基本事實仍屬
    同一，爰將起訴法條予予變更。審酌被告坦承使公務員登載不實與重利犯行，乘
    人急迫求取暴利，惡性非輕，但所貸金額不大，情節較輕，並就被害人所生危害
    程度等一切情狀，量處如主文所示之刑，並各諭知使公務員登載不實罪之易科罰
    金之折算標準。扣案之被害人所簽發之本票六張係供被告收質之用，係被害人所
    有尚非被告所有，不得宣告沒收，另查扣之現金新台幣五萬一千五百元、計算機
    一台、哈電族隨身卡一台、支票七張、手提袋一只、計算紙三本、皮夾一只、乙○○之駕駛執照一枚等。雖係被告所有，但查非被告供犯罪之用，亦不能宣告沒
    收，併此敘明。
據上論斷，應依刑事訴訟法第二百九十九條第一項前段、第三百條，刑法第三百三七
條、第二百十四條、第三百四十四條、第五十五條、第四十一條，罰金罰鍰提高標準
條例第一條前段、第二條判決如主文。
本案經檢察官丙○○到庭執行職務
中    華    民    國      八十九  年    四        月      二十九        日
                                  臺灣臺東地方法院刑事庭
  法  官  朱中和
右正本證明與原本無異。
如不服本判決，應於判決送達後十日內向本院提出上訴狀。（須附繕本）
「切勿逕送上級法院」
                                          書記官  王敏玉
中    華    民    國      八十九      年      五      月      八      日
附表
┌──┬─────┬───────┬─────┬─────────┬──┐
│編號│借款人姓名│借款金額及日期│利息      │收質物品          │備註│
│    │          │（單位新台幣）│          │                  │    │
├──┼─────┼───────┼─────┼─────────┼──┤
│一  │丁○○○  │八十八年八月一│每十天一期│收取身份証、六萬元│    │
│    │          │日六萬元      │每一萬元之│二萬元、三萬元、四│    │
│    │          │              │利息二千元│一萬元本票各一紙  │    │
├──┼─────┼───────┼─────┼─────────┼──┤
│二  │戊○○○  │八十八年九月間│          │                  │    │
│    │          │三萬元、十月間│同右      │收取身份証、一萬二│    │
│    │          │三萬元        │          │千元之本票二張    │    │
├──┼─────┼───────┼─────┼─────────┼──┤
│    │          │八十八年九月二│          │收取身份証、八萬元│    │
│三  │己○○    │十七日、四萬元│同 右     │之本票一張        │    │
│    │          │              │          │                  │    │
├──┼─────┼───────┼─────┼─────────┼──┤
│    │          │八十八年九月二│          │收取身份証、十二萬│    │
│四  │庚○○    │十五日、六萬元│同 右     │元之本票一張      │    │
│    │          │              │          │                  │    │
└──┴─────┴───────┴─────┴─────────┴──┘


司法院資訊處製作；財團法人民間司法改革基金會備份。
